臺灣高等法院民事裁定
110年度抗字第810號
抗  告  人  黃福添  
代  理  人  許書瀚律師
相  對  人  中稜企業股份有限公司

法定代理人  鄭素美  

相  對  人  陳太郎  
上列當事人間因所有權移轉登記事件，抗告人對於中華民國110
年6月11日臺灣桃園地方法院110年度訴字第1114號裁定提起抗告
，本院裁定如下： 
    主  文
原裁定廢棄。
    理  由
一、按共同訴訟之被告數人，其住所不在一法院管轄區域內者，
    各該住所地之法院俱有管轄權。但依第4條至第19條規定有
    共同管轄法院者，由該法院管轄，民事訴訟法第20條定有明
    文。次按因不動產之物權或其分割或經界涉訟者，專屬不動
    產所在地之法院管轄，其他因不動產涉訟者，得由不動產所
    在地之法院管轄，民事訴訟法第10條第1、2項定有明文。所
    謂其他因不動產涉訟，係指因不動產之物權或其分割或經界
    以外，與不動產有關之一切事項涉訟者而言。
二、本件抗告人在原法院以相對人中稜企業股份有限公司(下稱
    中稜公司)、陳太郎為對造起訴，主張其依與陳太郎民國77
    年4月28日訂立之代建廠房契約書(下稱系爭契約)、80年7月
    10日簽立之同意書(下稱同意書)、80年12月30日簽立且經認
    證之權利讓與契約書(下稱權利讓與契約)之約定，得請求陳
    太郎將坐落桃園市○○區○○段000地號土地(現登記所有權人為
    中稜公司，下稱系爭土地)所有權移轉登記予其。又陳太郎
    與中稜公司有於74年間訂立投資合作建築房屋契約(下稱投
    資合作建屋契約)，約定中稜公司應將系爭土地所有權移轉
    登記予陳太郎。因陳太郎怠於向中稜公司行使請求將系爭土
    地所有權移轉登記予陳太郎，致抗告人未能取得系爭土地所
    有權，爰依系爭契約、同意書、權利讓與契約之約定，及民
    法第242條規定代位陳太郎請求中稜公司將系爭土地所有權
    移轉登記予陳太郎後，陳太郎將該土地所有權移轉登記予抗
    告人。核抗告人上開對相對人基於契約及代位權所為之請求
    ，訴訟標的權利或義務，係同種類，本於事實上及法律同種
    類之原因而為之請求(民事訴訟法第53條第3款參照)，屬共
    同訴訟，雖相對人住所地非在同一法院管轄區(即中稜公司
    在新北市板橋區，陳太郎之住所地在臺北市南港區，見原法
    院之限閱卷之公司變更登記表、原法院卷第3頁之起訴狀)，
    且非屬民事訴訟法第10條第1項之不動產物權涉訟，無專屬
    管轄規定之適用，惟仍屬因不動產而涉訟，而抗告人請求所
    有權移轉登記之不動產既位於原法院訴訟轄區，則抗告人向
    原法院起訴，依民事訴訟法第10條第2項規定，並無不合。
    從而，原法院以其無管轄權，依職權將本件移送由臺灣士林
    地方法院管轄，自有未洽。抗告意旨指摘原裁定不當，聲明
    廢棄，為有理由，爰將原裁定廢棄，發回原法院另為適當處
    理。
三、裁定如主文。　　
中　　華　　民　　國　　110 　年　　7 　　月　　23　　日
                  民事第二十五庭
                      審判長法  官  謝碧莉
                            法  官  林晏如
                            法  官  陳月雯
正本係照原本作成。
不得聲明不服。
中　　華　　民　　國　　110 　年　　7 　　月　　23　　日

   　　　　　　　　　　　　 書記官  侯雅文